臺灣士林地方法院民事簡易判決
                                   110年度湖簡字第1873號
原      告  羅培珊  
被      告  合迪股份有限公司

法定代理人  陳鳳龍  
訴訟代理人  林幸巧  
上列當事人間確認本票債權不存在事件，經本院於民國111年10
月6日言詞辯論終結，判決如下：
    主      文
確認被告持有原告所簽發如附表所示之本票，於金額超過本金新
臺幣31萬1,252元及自民國110年11月5日起至清償日止，按週年
利率百分之16計算利息部分，對原告之本票債權不存在。
原告其餘之訴駁回。
訴訟費用新臺幣8,700元，由被告負擔五分之三即新臺幣5,220元
，餘由原告負擔。
    事實及理由要領
一、本判決依民事訴訟法第434條第1項規定，合併記載事實及理
    由要領，其中原告之主張及被告之答辯，並依同條項規定，
    分別引用原告之起訴狀、被告之答辯狀（民國111年3月7日
    提出），以及本件民國111年8月18日、同年10月6日之言詞
    辯論筆錄。
二、原告提起本件確認之訴，有即受確認判決之法律上利益：
　　本件被告持有原告所簽發如附表附表所示之本票（下稱系爭
    本票），並聲請本院以110年度司票字第2480號民事裁定（
　　下稱系爭裁定），就其中新臺幣（下同）71萬3,592元及自
    民國110年1月21日起至清償日止按週年利率20%計算之利息
　　，准予強制執行在案，有原告提出之系爭本票裁定影本可稽
　　。本件系爭本票已由被告持以行使票據權利，原告則否認被
    告主張之債權金額，顯然兩造就系爭本票票據債權存否已發
    生爭執，則原告在私法上之地位確有受侵害之危險，而此危
    險得以確認判決除去之。是原告提起本件確認之訴，即有受
    確認判決之法律上利益，於法相符，合先敘明。
三、本院之判斷
  ㈠系爭本票原因關係為原告於同日所簽署之債權讓與同意書（
　　下稱系爭同意書）：
    被告主張系爭本票之原因關係，係原告以分期方式，向訴外
    人購買車牌000-0000號自用小客車（下稱系爭汽車），而被
    告受讓該分期價金債權，原告乃簽發系爭本票予被告以為擔
    保乙情，有其提出之系爭同意書為憑，原告亦不爭執系爭同
    意書其簽名之真正。觀諸系爭同意書所載內容，分期付款本
    金為66萬元，年利率15.0705%，分期付款期間，自108年4月
    21日起至114年3月21日，每月一期、每期1萬3,992元；另依
    系爭同意書第1條第6項約定，債務人應簽發本票予受讓人即
    被告收執，債務人如有違約時，被告得使用此本票作為其違
    約時依本同意書應負一切債務求償之用，可見系爭本票之原
    因關係債權即為系爭同意書之債權，堪以認定。
  ㈡系爭本票所擔保之原因關係債權，至110年11月5日止，尚未
    清償之本金應為31萬1,252元：
  ⒈被告抗辯原告自第25期、即110年4月21日，未依約清償分期
　  款，此時票款本金為67萬616元，經被告依動產擔保交易法
　  規定，取回擔保之系爭汽車拍賣受償17萬476元，以及110年
　  7月至11月執行薪資受償6萬190元，抵充費用2萬5,677元、
　  利息8萬3,813元、本金15萬1,176元後，尚餘票款本金52萬
　  440元及自110年11月5日起按週年利率16%之利息未受償云云
　  。原告不爭執僅給付24期分期款，及上述系爭汽車拍賣之金
　  額，惟主張債務應該只剩下本金30餘萬元等語。
  ⒉關於110年4月21日時，原因關係債權金額之認定：
    依上述系爭同意書所載內容，本件分期付款本金僅66萬元，
　　而分期總價款、每期應付款金額，則係按上述約定年利率、
　　分期期間計算而得。至於系爭本票面額79萬2,000元乃本金
　　加計20%，應為被告依其業務習慣而要求簽發，然系爭本票
　　原因關係既為系爭同意書，實際債權金額即應以系爭同意書
　　為據。又，按照一般金融實務，分期付款之貸款金額計算方
　　式，每期給付之分期款均係部分清償利息，部分清償本金，
　　而原告前已給付24期之分期款，為兩造所不爭執，則於110
　　年4月21日視為到期時、尚未清償之本金應為50萬1,824元，
　　此比照一般分期付款之貸款金額試算明細，即得明瞭。又，
　　系爭同意書第11條雖有債務人喪失分期償還之利益時，並同
 　 意受讓人得對到期未付之各期分期價款按年息（即週年利率
　　 ）20%計收遲延利息之約定，且系爭本票上亦有利息按20%
　　計付之記載；惟按，利息不得滾入原本再生利息。民法第20
　　7條第1項前段規定甚明。而本件分期付款之本金為66萬元，
　　分期總價款超過此本金部分，原屬利息之性質，此部分自不
　　得作為按上述週年利率20%計算遲延利息之本金。是以，於
　　110年4月21日時，系爭本票原擔保之原因關係債權額，應為
　　本金50萬1,824元及自110年4月21日起按週年利率20%計算之
　　利息，應先敘明。 
  ⒊關於系爭汽車拍賣受償以及執行薪資受償後，原因關係債權
　  金額之認定：
  ⑴就被告主張費用共2萬5,677元部分（見卷第37頁被告提出之
　　明細表），經核，除其中本票裁定聲請費1,000元，及強制
    執行聲請費4,023元（應以實際債權本金金額501,824元加計
　　本票裁定聲請費1,000元，按強制執行聲請費率8/1000計算
　　），共計5,023元部分，得優先抵充外，其餘被告所列之費
　　用，未據提出任何單據為憑，且諸多項目亦難認屬合理必要
　　而得向被告求償之費用，自不得抵充。
  ⑵承上，以被告所列110年5月21日拍賣系爭汽車受償17萬476
　　元，先充費用5,023元、次充當期（110年4月21日起至同年5
　　月20日止）利息8,249元，再充償本金15萬7,204元後，未償
　　之本金餘額應為34萬4,620元。嗣同年7月5日、同年8月5日
　　、同年9月3日、同年10月5日、同年11月5日先後受償1萬304
　　元、1萬3,802元、1萬3,741元、9,419元，各自先充當期利
　　息（民法第205條修正生效後，自110年7月20日起得請求之
　　利息利率以週年利率16%為限）、次充本金，詳如附表二所
　　示，至110年11月5日止，尚未清償之本金應為31萬1,252元
　　。
  ㈢綜上所述，被告持有系爭本票所擔保之原因關係債權，至11
　　0年11月5月止，尚未清償之本金餘額應為31萬1,252元，是
    則，於此未償之本金餘額及自110年11月5日起按週年利率16
　　%計算遲延利息之此範圍內，被告對原告之本票債權應屬存
    在，超過此金額部分，即難認被告對原告之債權存在。
四、從而，原告請求確認被告持有系爭本票，於金額超過本金31
    萬1,252元及自110年11月5日起至清償日止，按週年利率百
    分之16計算利息部分，對原告之本票債權不存在，為有理由
    ，應予准許。逾此範圍之請求，則無理由，應予駁回。
中　　華　　民　　國　　111 　年　　10　　月　　21　　日
                  內湖簡易庭法  官  施月燿
以上為正本係照原本作成。
如不服本判決，應於送達後20日內，向本院提出上訴狀並表明上
訴理由，如於本判決宣示後送達前提起上訴者，應於判決送達後
20日內補提上訴理由書（須依對造人數附繕本）。
中　　華　　民　　國　　111 　年　　10　　月　　21　　日
                            書記官  朱鈴玉

附表一：
本票裁定案號：臺灣士林地方法院110年度司票字第2480號
發   票   日    (民國) 票 面 金 額 （新臺幣） 到   期   日    (民國） 票載利息利率    聲請裁定准許強制執行之金額         （新臺幣） 108年3月20日 792,000元 110年1月21日 週年利率20% 其中713,592元及自110年1月21日起至清償日止按週年利率20%計算之利息